臺灣高雄地方法院民事判決　九十年度重訴字第四七七號
　　原　　　告　甲○○
　　訴訟代理人　乙○○
　　被　　　告　丙○○
　　訴訟代理人　丁○○
右當事人間請求損害賠償事件，經本院刑事庭以八十九年度交附字第三一一號移送而
來，本院判決如左：
　　主　文
被告應給付原告新台幣佰貳拾柒萬玖仟伍佰伍拾捌元，及自民國八十九年十一月十
八日起至清償日止，按週年利率百分之五計算之利息。
原告其餘之訴駁回。
訴訟費用由被告負擔。
本判決第一項於原告以新台幣壹佰零玖萬仟元供擔保後，得假執行；但被告如於假
執行程序實施前，以新台幣佰貳拾柒萬玖仟伍佰伍拾捌元，為原告預供擔保後，得
免為假執行。
原告其餘假執行之聲請駁回。
　　事實與理由
壹、本件被告經合法通知，未於言詞辯論期日到場，核無民事訴訟法第三百八十六條
    所列各款情形，爰依原告之聲請，由其一造辯論而為判決。
貳、原告方面：
一、聲明：
　(一)被告應連帶給付原告新台幣（下同）六百五十三萬八千八百八十四元，並自刑事
    附帶民事起訴狀繕本送達翌日（即民國八十九年十一月十八日）起至清償日止，
    按年息百分之五計算之法定遲延利息。
　(二)願供擔保請准宣告假執行。
二、陳述：
　(一)緣被告丙○○考領有合格之重型機車駕駛照，於八十八年九月十二日下午四時四
    十分許，騎乘牌照號為ＸＧＯ－一一五一號之重型機車，沿高雄市○○區○○路
    由北向南方向騎乘，後並載有未佩載適當安全帽之乘客即原告甲○○，於行經甘
    肅路與青海路之交岔路口時，本應注意駕駛人駕駛汽車應遵守道路交通標誌之指
    示，及汽車行駛時，駕駛人應注意車前狀況，以隨時採取必要之安全措施，而依
    當時之天候晴朗，有日間自然光線，市區道路○路面乾燥、無缺陷，亦無障礙物
    ，且視距良好，並無不能注意之情事，其竟疏於注意行駛至設有閃光紅燈之路口
    前，應減速停車後，待其左右車輛均通過後，再行通過，即貿然於行經前開交岔
    路口時，未先暫停讓左右方之車輛先行通過，卻仍繼續前進，適有亦考領合格自
    小客車駕駛執照之訴外人黃金量駕駛牌照號碼為ＹＰ—三○六六號之自小客車，
    正沿高雄市○○區○○路由西往東之方向行駛，至前方設有閃光黃燈之青海路口
    時，亦疏未注意駕駛人駕駛汽車應遵守道路交通標誌之指示，依上述情狀，亦無
    不能注意之情事，竟疏未注意於行經閃光黃燈之路口時，駕駛者應減速接近至隨
    時可煞停之狀態，並注意左右有無來車後，再小心安全通過；被告所騎乘之機車
    車頭前車輪處，即因此與黃金量所駕駛之自小客車之左側前翼子板處發生撞擊，
    原告更因此先摔上黃金量所駕駛之自小客車擋風玻璃上再跌落於地面，並受有頭
    部外傷併右側硬腦膜下出血、右鎖骨骨折、右膝後十字韌帶斷裂之傷害，且就中
    樞神經系統遺留有功能障礙之現象，致難以完全治癒之重傷害。被告及黃金量並
    因此經本院八十九年度交易字第一三二號判決過失傷害人致重傷罪，各處有期徒
    刑六月及有期徒刑四月，嗣黃金量對於該判決不服並提起上訴，臺灣高等法院高
    雄分院則以九十年度交上易字第五十九號判決撤銷原判決關於黃金量部分，改判
    處黃金量過失傷害人致重傷罪，處拘役三十日並確定在案，另黃金量則以新台幣
    六十萬元與原告達成和解。
　(二)本件被告不法侵害原告之身體及健康，依據民法第一百八十四條第一項前段、第
　　一百九十三條第一項、第一百九十五條第一項前段之規定應負損害賠償，爰將請
    求分列如下：
　醫療費用：原告因被告之行為，受有頭部外傷併右側硬腦膜下出血、右鎖骨骨折
　　、右膝後十字韌帶斷裂之傷害，且就中樞神經系統遺留有功能障礙之現象，致難
　　以完全治癒之重傷害，並經台南縣政府認定為中度肢殘，而領有中華民國身心障
　　礙手冊。而原告因上開交通事通故乃於案發當日（即八十八年九月十二日）即送
　　往私立高雄醫學大學附設中和紀念醫院（以下簡稱高雄醫院）急救診治，並接受
　　緊急開顱及血塊取出手術，復於同年十一月五日接受右膝韌帶修補術，而於八十
　　九年一月十九日出院，嗣再於同年三月二十三日再度入院，並於同月二十九日接
　　受顱骨成形術後，於同年四月十日出院，並繼續門診治療，是總計自案發後至九
　　十年九月二十五日止，原告所需之醫療費用為六十八萬三千二百五十一元，其中
　　包括原告支出之自費額七萬四千三百零五元及全民健康保險局所支出之六十萬八
　　千九百四十六元，爰先請求其中之五十九萬三千八百七十七元。
  增加生活需要之費用：按依民法第一百九十三條第一項規定：不法侵害他人之身
    體或健康者，對於被害者增加生活上之需要時，應負損害賠償責任。是原告因系
    爭事故，受有上開頭部外傷併右側硬腦膜下出血、右鎖骨骨折、右膝後十字韌帶
    斷裂之傷害，且就中樞神經系統遺留有功能障礙之現象，致難以完全治癒之重傷
    害，並經台南縣政府認定為中度肢殘，而領有中華民國身心障礙手冊，現走路更
    因易失去平衡感，容易跌倒，有關日常生活起居，皆須人在旁照顧，因此原告自
    案發後至其餘生，皆必須仰賴長期看護，是若以勞工每月最低基本薪資一萬五千
    六百元計算，再以行政院衛生署所公布，台灣女性八十八年平均餘命表所顯示，
    原告甲○○之平均餘命為五十八點九六年，則原告預期支出之看護費用即為五百
    零七萬四千零十九元，爰先一部請求自案發後至九十一年四月十一日止、共三十
    一個月之看護費用四十八萬三千六百元（15600×31=483600）。
  喪失或減少勞動能力損失部分：依民法第一百九十三條第一項規定：不法侵害他
    人之身體或健康者，對於被害人因此喪失或減少之勞動能力，應負賠償之責任。
    原告甲○○係七十年二月二十七日出生，於案發時已滿十八足歲，而達就業年齡
    ，至一般人六十五歲退休為止，尚可工作四十七年，惟因系爭事故，以致原告無
    法再為任何工作，喪失全部勞動能力，故以每月工資即以現行最低基本工資一萬
    五千六百元計算，並扣除中間利息計算至原告六十五歲退休時，原告即受有預期
    四十七年收入、共計四百四十六萬一千四百零七元之損失。
　精神慰撫金部分：民法第一百九十五條第一項規定：不法侵害他人之身體、健康
    、名譽或自由者，被害人雖非財產上之損害，亦得請求賠償相當之金額。原告因
    系爭車禍事故，歷經數次開刀，並住院治療，且須持續就醫，所受到之精神上及
    肉體上所受之折磨，實難以言諭，故爰請求一百萬元，以稍撫慰原告歷此事件之
    種種痛苦。
　合計被告應給付原告六百五十三萬八千八百八十四元（593877+483600+0000000+
    100000=0000000），及自刑事附帶民事起訴狀繕本送達翌日起，至清償日止，按
    年息百分之五計算之法定遲延利息。
參、被告方面：被告未於最後言辯期日到場，惟據前其曾到場提出之聲明及陳述為：
一、聲明：
　(一)原告之訴暨假執行之聲請均駁回。
　(二)如受不利判決，請准供擔保免為假執行。
二、陳述：對於原告於刑事附帶民事起訴狀所附之證物雖無意見，惟原告請求之金額
    實不合理，且原告於案發時並未載安全帽，而被告係高工畢業，並無兄弟姊妹，
    亦無工作，故被告僅願賠償三十萬元。
肆、經查，被告係考領有合格之重型機車駕駛照，於八十八年九月十二日下午四時四
    十分許，騎乘牌照號為ＸＧＯ－一一五一號之重型機車，沿高雄市○○區○○路
    由北向南方向騎乘，後並載有未佩載適當安全帽之原告，於行經甘肅路與青海路
    之交岔路口時，適有亦考領合格自小客車駕駛執照之訴外人黃金量駕駛牌照號碼
    為ＹＰ—三○六六號之自小客車，正沿高雄市○○區○○路由西往東之方向行駛
    ，被告所騎乘之機車車頭前車輪處，即因此與黃金量所駕駛之自小客車之左側前
    翼子板處發生撞擊，致原告先摔上黃金量所駕駛之自小客車擋風玻璃上再跌落於
    地面，並因此受有頭部外傷併右側硬腦膜下出血、右鎖骨骨折、右膝後十字韌帶
    斷裂之傷害，且就中樞神經系統遺留有功能障礙之現象，致難以完全治癒之重傷
    害。被告及黃金量並因此經本院八十九年度交易字第一三二號判決過失傷害人致
    重傷罪，各處有期徒刑六月及有期徒刑四月，嗣黃金量對於該判決不服並提起上
    訴，臺灣高等法院高雄分院則以九十年度交上易字第五十九號判決撤銷原判決關
    於黃金量部分，改判處黃金量過失傷害人致重傷罪，處拘役三十日並確定在案，
    另黃金量更以六十萬元與原告達成和解等情，業據本院審認該刑事卷證及確定判
    決無誤，並有原告所提出被告亦不爭執之診斷證明書、和解書等資料在卷足憑，
    兩造對此復不為爭執，堪信為真實。是本件之爭執即為：(一)系爭事故之發生，被
    告是否應負過失責任？原告是否須就系爭事故負與有過失之責任？(二)原告各項請
    求之金額是否有據？經查：
一、參以訴外人黃金量於前開第一審刑事案件中所陳稱：「（案發時你車速？）自東
    向西方向我車速約時速五十公里以下，我看見閃燈，就先減速再直行，我在很遠
    之前就看見丙○○騎機車過來，而那時我車已在十字路口中心點上」（見第一審
    刑事案卷第二十五頁之訊問筆錄）等語，而被告亦於該刑事案件中陳稱︰「（案
    發前你行車方向？又案發時你的車速為何？）我自甘肅路由北向南方向，我車上
    搭載甲○○，因儀表板壞了，我不知實際車速，我只知約四十至五十公里」、「
    （你多遠處看到黃金量之的車子？）在二十至三十公尺處，就看到黃金量車子，
    因我這邊閃紅燈，我就先減速慢行，後見黃金量車子前有空間，我衡量可以過去
    ，我就加速過去，可能黃金量車子突然加速，我看見他車子過來，我向左閃仍閃
    避不及，雙方就撞上」等語（見第一審刑事案卷第二十四頁至二十五頁之訊問筆
    錄）；再審認系爭事故發生後，高雄市政府警察局交通大隊第三分隊員警至現場
    所測繪之道路交通事故調查報告表及車損照片十幀所呈，事故發生之地點係青海
    路與甘肅路之交岔路口內，青海路係東西方向路口當時設有閃光黃燈，甘肅路則
    係南北方向，路口則係設置閃光紅燈，號誌正常，事故發生後，被告所騎乘之機
    車斜倒於該交岔路口中間偏向東側處，車頭朝東、尾朝西，車身後留有一條刮痕
    長約九點八公尺，該刮痕之起點距離甘肅路往南方向之行車分向線之延伸線約一
    點七公尺處；而黃金量所駕駛之自小客車，於事故發生後則停置於青海路東南側
    之人行道旁，車頭朝東、尾朝西，其車身後留有二條分別為五公尺及四點五公尺
    長之煞車痕，左側之煞車痕起點距離甘肅路往南行駛方向之行車分向線延伸線約
    一點五公尺；丙○○之機車係車頭前車輪處受損，黃金量所駕駛之自小客車則係
    處車頭左側翼子板處凹陷，及擋風玻璃嚴重成蜘蛛網狀之碎裂紋等情，足認被告
    當時係沿甘肅路由北往南之方向騎乘，其前方係設有閃光紅燈之路段，黃金量則
    係沿青海路由西往東之方向行駛，其前方則設置閃光黃燈之標誌，依前開被告之
    機車倒地刮痕之起點仍在甘肅路往南方向，即仍在該路之交岔路口內並略偏西側
    ，亦即撞擊之位置係在該交岔路口內，而黃金量所駕駛之車顯然尚未通過該交岔
    路口中心處，又丙○○所騎乘機車則係車頭撞上被告黃金量之自小客車左側，竟
    留有約九點八公尺長之刮地痕，即丙○○之機車並無被撞擊之衝力，尚仍留前述
    之刮地痕，足認丙○○當時並未減速，且其車速頗快；另黃金量所留之前開二條
    煞車痕，按一般公路汽車煞車距離、行車速度對照表可得，在一至三年鋪設乾燥
    之瀝青路面，如煞車痕為四點六公尺至六點四公尺間，則車速約為每小時三十至
    三十五公里，即被告黃金量當時之車速約為三十至三十五公里間，且黃金量所駕
    駛車輛之煞車痕旁即有丙○○所騎機車之刮地痕，顯見黃金量係於發生撞及事故
    後始煞車，而黃金輛在穿越該岔路口之前已發現左方丙○○騎機車前來，已如前
    述，足認黃金量於通過該路口時，疏未減速至隨時可煞停程度，亦疏未注意到車
    前左方來車。
二、按閃光黃燈表示「警告」，車輛應減速接近，注意安全，小心通過；而閃光紅燈
    表示「停車再開」，車輛應減速接近，先停止於交岔路口前，讓幹道車優先通行
    後認為安全時，方得續行；汽車駕駛人駕駛汽車，應遵守道路交通標誌之指示；
    及汽車行駛時，駕駛人應注意車前狀況，並隨時採取必要之安全措施，道路交通
    標誌標線號誌設置規則第二百十一條第一項第一款、第二款，道路交通安全規則
    第九十條前段及第九十四條第三項分別定有明文。故黃金量及丙○○駕駛車輛或
    騎機車行駛，依法即負有上開之注意義務，在行經前揭路口時，即應依號誌之指
    示，並注意車前之人、車動態後再通行，而依當時天候晴朗，有日間自然光線，
    路面乾燥、無缺陷，亦無障礙物，且視距良好等情，此有前開事故調查報告表記
    載附第一審刑事案卷明確，並依渠等之智識、能力，即並無不能注意之情事，詎
    竟均疏未注意，被告在騎乘前方為閃光紅燈之甘肅路欲通過青海路時，竟未先暫
    停讓行駛在青海路上之黃金量優先通過，而黃金量行駛在前方為閃光黃燈之青海
    路上，亦未減速慢行，注意車前左右來車之動態，即貿然前駛經過，致生本件車
    禍事故，被告黃金量及丙○○均有過失甚明，此並經高雄市政府建設局車輛行事
    事故鑑定委員會認定：「丙○○行經閃光紅燈路口，未依規定讓車，為肇事主因
    ；黃金量行經閃光黃燈路口，未注意小心安全通過，為肇事次因」，高雄市車輛
    行車故鑑定委員會亦同此認定，有該鑑定意見書及覆議意見書附該前揭第一審刑
    事案卷可憑。又參諸原告所受之傷害，多集中於頭部，而原告復對其並未載有安
    全帽一節不為爭執，是原告就其所受之傷害亦堪認與有過失。職故，本院斟酌兩
    造過失情節，認為本件原告所受損害之過失，應由原告負擔十分之一、被告負擔
    十分六、黃金量負擔十分之三。
三、按因故意或過失不法侵害他人之權利者，負損害賠償責任；不法侵害他人之身體
    或健康者，對於被害人因此喪失或減少勞動能力，或增加生活上之需要時，應負
　　損害賠償責任；不法侵害他人之身體健康者，被害人雖非財產上之損害，亦得請
　　求賠償相當之金額；數人共同不法侵害他人之權利者，連帶負損害賠償責任，民
    法第一百八十四條第一項前段、第一百九十三條第一項、第一百九十五條第一項
    前段及第一百八十五條本文定有明文。是原告因被告與黃金量前揭共同侵權行為
    受有損害已如前述，故原告自得依上開規定，請求被告與黃金量連帶賠償該損害
    。茲就原告所受之各項損害逐項審酌如下：
　(一)醫療費用部分：
  　原告因被告與黃金量之行為，受有頭部外傷併右側硬腦膜下出血、右鎖骨骨折、
    右膝後十字韌帶斷裂之傷害，且就中樞神經系統遺留有功能障礙之現象，致難以
    完全治癒之重傷害，並經台南縣政府認定為中度肢殘，而領有中華民國身心障礙
　　手冊，是原告請求該部分之醫療費用即屬可採。而按依保險法第一百三十五條準
    用第一百零三條規定，傷害保險之保險人固不得代位行使被保險人對於加害人之
    損害賠償請求權，惟全民健康保險法第八十二條規定：保險對象因汽車交通事故
    ，經本保險提供醫療給付者，本保險之保險人得向強制汽車責任保險之保險人代
　　位請求該項給付。全民健康保險法為保險法之特別法，依特別法優於普通法之原
　　則，全民健康保險法第八十二條應優先於保險法第一百三十五條、第一百零三條
　　之規定而為適用。從而，全民健康保險之被保險人因汽車交通事故，經全民健康
　　保險提供醫療給付者，全民健康保險之保險人自得向強制汽車責任保險之保險人
　　代位請求該項給付。而依強制汽車責任保險法第三十條規定，於該範圍內，加害
　　人或強制汽車責任保險之被保險人之損害賠償責任即因而解免，全民健康保險被
　　保險人對於加害人之損害賠償請求權亦因而喪失（最高法院八十八年度台上字第
　　三五三號判決參照）。故由上開判決意旨可知原告得請求之醫療費用賠償金額僅
　　限於其實際支出之健保部分負擔，至於醫院向健保局請求之金額，則因原告未為
　　實際支出而不得請求。再查，原告既因上開交通事通故而於案發當日即送高雄醫
　　院急救診治，並接受緊急開顱及血塊取出手術，復於同年十一月五日接受右膝韌
　　帶修補術，而於八十九年一月十九日出院，嗣再於同年三月二十三日再度入院，
　　並於同月二十九日接受顱骨成形術後，於同年四月十日出院，並繼續門診治療，
　　而總計自案發後至九十年九月二十五日止，原告所需之醫療費用為六十八萬三千
　　二百五十一元，其中包括原告支出之部分負擔額七萬四千三百零五元及全民健康
　　保險局所支出之六十萬八千九百四十六元等情，有高雄醫院所出具之診斷證明書
　　、醫療費用收據及原告所製作之明細表在卷足參，堪信為真實。從而，原告請求
　　其所實際支出之醫療費用七萬四千三百零五元，揆諸上開說明，即屬正當，逾此
　　部分之請求，即屬無據。
  (二)增加生活需要費用部分：按被害人因受傷需要隨身看護，而由親屬、配偶等看護
    時，雖無實際看護費之支付，亦未受支付之請求，亦應認被害人受有相當看護費
    之損害，得向加害人請求賠償。蓋因親屬或配偶受傷，而由親屬或配偶代為照顯
    被害人之起居，固係出於親情，但親屬看護所付出之勞力，並非不能評價為金錢
    ，因兩者身份關係密切而免除支付義務。此種親屬基於身份關係之恩惠，自不能
    加惠於加害入，故應衡量及此照僱用職業護士看護情形，認被害人受有相當親屬
    看護費之損害，得向加害人請求賠償，是不論原告是否確有僱請看護，惟若確有
    看護之必要，並由其家人隨身看護，亦得請求看護費用。再查，原告因系爭事故
    ，受有上開傷害，並因此經台南縣政府評定為中度肢體殘障，高雄醫院並認定其
    已符合勞工保險殘給付標準表第八障害，屬第七級殘障，該醫院並於九十年十一
    月二十六日以九十高醫附秘字第三○七二號函覆本院：「何君頭部嚴重受傷要安
    全恢復正常人之情況，尚需繼續門追蹤治療，治療時間，如能定期回診，約需一
    年，治療期間可以處理簡單生活事務，但日常生活目前仍需他人協助」，此有該
    殘障證明、九十高醫附秘字第三○七二號及九十一高醫附秘字第六二三號函在卷
    足參，足證原告自事故發生後、急診開刀至原告治癒期間，皆須他人看護以協助
    其日常生活。從而，原告請求自八十八年九月十二日起至九十一年四月十一日止
    、共三十一個月，以低於勞工每月最低基本薪資一萬五千八百四十元之一萬五千
    六百元計算月薪，共計四十八萬三千六百元（15600×31=483600），即屬有據。
  (三)喪失或減少勞動能力損失部分：
  　依民法第一百九十三條第一項規定：不法侵害他人之身體或健康者，對於被害人
  　因此喪失或減少之勞動能力，應負賠償之責任。是原告因系爭車禍受有頭部外傷
　　併右側硬腦膜下出血、右鎖骨骨折、右膝後十字韌帶斷裂之傷害，且就中樞神經
　　系統遺留有功能障礙之現象，致難以完全治癒之重傷害，是其應僅能從事一般輕
　　便工作，高雄醫院復於本院依職權函請其就原告所受之傷害為殘障之鑑定，而認
　　定依原告之狀況，已符合勞工保險殘廢給付標準表第八障害項目中樞神經系統機
　　能遺存顯著障害，終身只能從事輕便工作，而屬第七等級殘廢，是原告於事故發
　　生後，既已滿十八歲，本即有一般工作能力，然因此事故卻喪失百分之六十九點
　　二一之勞動能力，故若以每月一萬五千六百元計算原告之年收入則為十八萬七千
　　二百元，則其減少勞動能力之年損害額即為十二萬九千五百六十一元（187200×
    6921/10000=129561.12元以下四捨五入）。另查，原告係七十年二月二十七日出
    生，依勞動基準法第五十四條第一項第一款規定，勞工之強制退休年齡為六十歲
    ，故自事故發生計算至原告六十歲退休時，應尚有四十一點四五年之工作收入，
    是在扣除中間利息後，原告共計喪失二百九十五萬二千七百十五元｛算式詳為：
    依年別5%複式霍夫曼計算法（第一年不扣除中間利息），其計算式為：[129561*
    22.00000000（此為尚能工作41年之霍夫曼係數）+129561*0.45*（22.00000000-
    00. 0000000）]=0000000（小數點以下四捨五入）｝，是原告於該部分請求二百
    九十五萬二千七百十五元，應屬合理。
  (四)精神慰撫金部分：民法第一百九十五條第一項規定：不法侵害他人之身體、健康
    、名譽或自由者，被害人雖非財產上之損害，亦得請求賠償相當之金額。本院審
    認原告於事故發生時，正值年少，因此車禍致受身體、精神上之重大損害，更因
    此造成肢體之殘障，及參酌兩造暨黃金量之財產歸戶資料、被告未婚為高工畢業
    、原告係高職肄業、未婚，及兩造之身分及其他家庭經濟況等情，認原告請求八
    十萬元之精神慰撫金應為適當。
  (五)準此而論，原告所受之損害金額為四百三十一萬零六百二十元（74305+483600+0
    000000+800000=0000000）。
四、再按被告與黃金量雖因過失共同不法侵害原告之權利，被告並就事故之發生有十
    分之六之過失責任、黃金量即應負十分之三過失責任，已如前述；惟因被告係後
    載原告以致該事故之發生，而為原告之使用人，故原告若向訴外人黃金量請求損
    害賠償時，依民法第二百二十四條前段、第二百十七條第一項之規定，被告之過
    失即須為原告之過失，而有過失相抵法則之適用，故原告即應依被告之過失比例
    及本身之過失減輕黃金量之賠償責任，亦即黃金量僅就百分之三十之過失比例負
    損害賠償責任；惟原告向被告請求賠償時，因被告之過失非可視為原告之過失，
    被告僅得就原告本身百分之十之過失比例主張原告與有過失，是被告就原告所受
    之損害即應負百分之九十之過失責任，惟其中被告應負百分之三十之過失責任部
    分，依民法第一百八十五條第一項之規定，應與黃金量連帶負損害賠償責任，其
    餘百分之六十部分則由原告自負賠償責任。準此而論，原告所受之損害金額四百
    三十一萬零六百二十元部分，其中百分之三十即一百二十九萬三千一百八十六元
    部分，即應由被告與黃金量負連帶賠償之責、其餘百分之六十即二百五十八萬六
    千三百七十二元部分，即由被告自負損害賠償責任；再按因連帶債務人中之一人
    為清償、代物清償、提存、抵銷或混同而債務消滅，他債務人亦同免其責任；債
    權人向連帶債務人中之一人免除債務，而無消滅全部債務之意思表示者，除該債
    務人應分擔之部分外，他債務人仍不免其責任；連帶債務人相互間，除法律另有
    規定或契約另有約定外，應平均分擔義務，此為民法第二百七十四條、第二百七
    十六條第一項、第二百八十條所明定。從而，原告既與黃金量就其應負擔之過失
    責任部分以六十萬元和解，黃金量並已清償該六十萬元之債務，則應認就黃金量
    應賠償之一百二十九萬三千一百八十六元中之六十萬元債務，已因清償而消滅，
    該部分之連帶債務人即被告亦同受絕對之效力，而無庸再為負責；惟就剩餘之六
    十九萬三千一百八十六元部分（0000000-000000=693186 ），應認係原告免除該
    部分之債務，而原告復陳稱其並無消滅全部債務之意思，黃金量並就該部分已無
    內部之分擔額，故被告就此部分仍無法免其責任，仍應對原告負損害賠償之責。
    職是，原告總計得請求被告給付三百二十七萬九千五百五十八元（693186+00000
    00=0000000）。
伍、綜上所述，原告依侵權行為之法律關係，請求被告賠償三百二十七萬九千五百五
    十八元之損害賠償，及自九十年十一月十八日起至清償日止，按週年利率百分之
    五計算之法定遲延利息，即屬有據，應予准許，逾此範圍之請求，於法未合，應
    予駁回。
陸、原告就其勝訴部分與被告均陳明願供擔保請求宣告假執行或免為假執行，核無不
    合，爰酌定相當金額准許之；其餘假執行之聲請，因訴之駁回而失所依附，應併
    予駁回。
柒、據上論結，本件原告之訴，為一部有理由、一部無理由，依民事訴訟法第三百八
    十五條第一項前段、第七十九條但書、第三百九十條第二項、第三百九十二條，
    判決如主文。
中　　　華　　　民　　　國　　九十一　　年　　　六　　　月　　　四　　　日
                              臺灣高雄地方法院民事第一庭
~B法　　　官　林靜梅
右為正本係照原本作成。
如不服本判決，應於送達後廿日內，向本院提出上訴狀並表明上訴理由，如於本
判決宣示後送達前提起上訴者，應於判決送達後十日內補提上訴理由書（須附繕本）。
中　　　華　　　民　　　國　　九十一　　年　　　六　　　月　　　四　　　日
~B法院書記官　曾瓊玉
